【裁判字號】    97,上訴,214
【裁判日期】    970409
【裁判案由】    毒品危害防制條例
【裁判全文】
臺灣高等法院臺南分院刑事判決         97年度上訴字第214號
上  訴  人
即  被  告  甲○○
上列上訴人因毒品危害防制條例案件，不服臺灣臺南地方法院96
年度訴字第1522號中華民國97年1月17日第一審判決（起訴案號
：臺灣臺南地方法院檢察署96年度營毒偵字第484號），提起上
訴，被告就被訴犯罪事實為有罪之陳述，經裁定適用簡式審判程
序，本院判決如下：
    主  文
原判決撤銷。
甲○○施用第一級毒品，處有期徒刑壹年，扣案之海洛因殘渣夾
鏈袋壹個沒收銷燬之，扣案之注射針筒壹支沒收。
    事  實
一、甲○○前於民國（下同）89年間因施用毒品案件，經檢察官
    提起公訴，並聲請法院裁定送強制戒治，復經原審以八十九
    年度毒聲字第一０七二號裁定強制戒治，於90年4月7日戒治
    期滿，又於93年間因施用第一級毒品案件，經原審以93年度
    訴字第365號判處有期徒刑10月；復於94年間，因施用毒品
    案件，經原審以94年度訴字第1139號分別判處有期徒刑1年
    、3月，應執行有期徒刑1年1月確定，上開2案接續執行，刑
    期自94年1月25日起算，至96年2月13日因縮短刑期而期滿；
    惟上開原審94年度訴字第1139號分別判處之有期徒刑1年、3
    月，事後又經減刑為有期徒刑6月、1月15日，並與甲○○於
    94年間所犯竊盜罪所處有期徒刑1年6月，減為有期徒刑9月
    部分，定應執行刑有期徒刑1年3月，並於97年2月2日縮刑期
    滿而執行完畢（不構成累犯）。詎甲○○仍未戒除毒癮，於
    96年9月27日18時許，在其位於臺南縣東山鄉高原村高原45
    號住處房間內，以將海洛因摻水置於注射針筒內，注射於手
    部動脈之方式，施用第一級毒品海洛因1次。嗣於96年9月28
    日10時40分許，在臺南縣東山鄉嶺南村牛稠子往水雲村之產
    業道路，因形跡可疑為警攔查，當場在其所騎乘之車牌號碼
    752-BDG號重型機車置物箱內，查獲甲○○所有，供其施用
    第1級毒品海洛因用之已使用過之注射針筒1支，及海洛因殘
    渣夾鏈袋1個（內有微量之第1級毒品海洛因殘渣，已無法與
    夾鏈袋分離），經採尿送驗，呈嗎啡陽性反應，始得悉上情
    。
二、案經臺南縣警察局白河分局報告臺灣臺南地方法院檢察署檢
    察官偵查起訴。
    理  由
甲、程序方面：
    上訴人即被告甲○○於本院準備程序期日，就被訴之事實為
    有罪之陳述，經本院裁定適用簡式審判程序，則依據刑事訴
    訟法第273條之2之規定，本件証據之調查，不受同法第159
    條第1項、第161條之2、第161條之3、第163條之1及第164條
    至第170條規定之限制，合先敘明。
乙、實體方面：
一、上揭被告施用第1級毒品海洛因等事實，業據被告供認不諱
    ，並有已使用過之注射針筒1支，及海洛因殘渣夾鏈袋1個扣
    案可資佐証；再扣案之海洛因殘渣袋經本院當庭勘驗結果，
    內有數量極少之粉狀殘渣，自外觀看不易察覺，顯不能與該
    夾鏈袋析離，另扣案之注射針筒確有使用過之情事，有勘驗
    結果在卷足憑（見本院卷第39頁）；而被告於本院審理中亦
    供認其此次施用第1級毒品之海洛因，係取自該夾鏈袋內之
    毒品等情（見本院卷41頁）；再稽之被告經警採尿送驗結果
    ，確呈嗎啡陽性反應，又有卷附長榮大學96年10月11日確認
    報告1份附於偵查卷可稽；足認被告上開自白與事實相符，
    而可信採。再被告此次施用第1級毒品所用之海洛因既取自
    扣案之夾鏈帶內之毒品，且採尿送驗結果，又有嗎啡陽性反
    應，足認扣案夾鏈袋內「粉狀殘渣確係屬第1級毒品海洛因
    」無訛，且因夾鏈袋內之粉狀殘渣僅屬微量，自難自夾鏈袋
    析離，可堪認定。
二、又被告於89年間因施用毒品案件，經檢察官提起公訴，並聲
    請法院裁定送強制戒治，復經原審以八十九年度毒聲字第一
    ０七二號裁定強制戒治，於90年4月7日戒治期滿，又於93年
    間因施用第一級毒品案件，經原審以93年度訴字第365號判
    處有期徒刑10月；復於94年間，因施用毒品案件，經原審以
    94年度訴字第1139號分別判處有期徒刑1年、3月，應執行有
    期徒刑1年1月確定，上開2案接續執行，其中原審93年度訴
    字第365號判處之有期徒刑10月，於96年2月13日縮刑期滿執
    行完畢。另原審94年度訴字第1139號分別判處有期徒刑1年
    、3月，另與被告於94年間所犯竊盜罪所處有期徒刑1年6月
    ，於96年12月17日經原審以96年度聲減字第1736號裁定減刑
    後定應執行刑有期徒刑1年3月，於97年2月2日縮刑期滿而執
    行完畢，有臺灣高等法院被告前案紀錄表、全國前案資料查
    詢表各1份可稽。則被告於戒治執行期滿，有多次施用毒品
    之犯行，且於前案之施用第1級毒品案件所處有期徒刑10 月
    執行完畢後，再有本件施用第1級毒品之行為，自無毒品危
    害防制條例第20條第3項規定之適用，而應依法訴追。從而
    本件事証明確，被告犯行，堪以認定。
三、查海洛因屬毒品危害防制條例第2條第2項第1款所列之第一
    級毒品。核被告所為，係犯毒品危害防制條例第10條第1項
    之施用第一級毒品罪。又按二以上徒刑併執行者，依刑法第
    79條之1第1項規定，其報請許可假釋所定最低應執行之期間
    ，合併計算之；同條第3項並規定其假釋期間（殘餘刑期）
    亦合併計算之。故在二以上徒刑合併執行之情形，即無從將
    合併執行之刑期割裂；假釋期間亦同。從而關於累犯之認定
    ，必合併計算之假釋期滿，未經撤銷假釋，五年以內再犯有
    期徒刑以上之罪者，始足構成，最高法院94年度台非字第27
    2號裁判意旨可資參照。查被告前因93年間施用第一級毒品
    案件，經原審以93年度訴字第365號判處有期徒刑10月；復
    於94年間，因施用毒品案件，經原審以94年度訴字第1139號
    分別判處有期徒刑1年、3月，應執行有期徒刑1年1月確定，
    上開2案接續執行，刑期自94年1月25日起算，至96年2月13
    日因縮短刑期而期滿；惟上開原審94年度訴字第1139號分別
    判處之有期徒刑1年、3月，事後又經減刑為有期徒刑6月、1
    月15日，並與甲○○於94年間所犯竊盜罪所處有期徒刑1年6
    月，減為有期徒刑9月部分，定應執行刑有期徒刑1年3月，
    並於97年2月2日縮刑期滿而執行完畢，有臺灣高等法院被告
    前案紀錄表1份在卷可憑，則被告所犯93年度訴字第365號毒
    品案件所判處之有期徒刑10月，與所犯94年度訴字第1139號
    毒品案件所判處之有期徒刑1年、3月，即因原審94年度訴字
    第1139號分別判處之有期徒刑1年、3月，事後經減刑為有期
    徒刑6月、1月15日，並與被告於94年間所犯竊盜罪所處有期
    徒刑1年6月，減為有期徒刑9月部分，定應執行刑有期徒刑1
    年3月，而未於96年2月13日執行完畢，上開所處之徒刑之執
    行完畢日期，應係於所定應執行之有期徒刑1年3月執行完畢
    日期，即97年2月2日為上開徒刑之執行完畢日期，從而被告
    於96年9月27日再犯本件施用第一級毒品罪，即不構成累犯
    。
四、原審以被告罪証明確，因予論罪科刑，固非無見。然查：(一)
    扣案之夾鏈袋因與第1級毒品海洛因殘渣無法析離，而應予
    以沒收銷燬，原判決理由欄雖認扣案之夾鏈袋應依毒品危害
    防制條例18條1項前段規定，予以沒收銷燬，但於判決主文
    則僅諭知「沒收」，自有未當。(二)依臺灣高等法院被告前案
    紀錄表所載，被告於93年間因施用第一級毒品案件，經原審
    以93年度訴字第365號判處有期徒刑10月；復於94年間，因
    施用毒品案件，經原審以94年度訴字第1139號分別判處有期
    徒刑1年、3月，應執行有期徒刑1年1月確定，上開2案接續
    執行，刑期自94年1月25日起算，至96年2月13日因縮短刑期
    而期滿；惟上開原審94年度訴字第1139號分別判處之有期徒
    刑1年、3月，事後又經減刑為有期徒刑6月、1月15日，並與
    甲○○於94年間所犯竊盜罪所處有期徒刑1年6月，減為有期
    徒刑9月部分，定應執行刑有期徒刑1年3月，並於97年2月2
    日縮刑期滿而執行完畢，則被告所犯上開之罪之執行完畢日
    期，應係97年2月2日，被告再犯本件之罪自不構成累犯，已
    如上述，原審認應成立累犯，亦有未當。被告上訴，以其所
    犯之罪應以「替代療法而為緩起訴處分」云云，指摘原判決
    不當。然是否應為替代療法，並非毒品危害防制條10條第1
    項所規定之法定刑，該條例亦無賦予法院得以替代療法，以
    資替代刑罰之權限，被告所辯，並無足取，被告上訴無理由
    。然原判決既有上開可議之處，即屬無可維持，應由本院將
    原判決予以撤銷改判。爰審酌被告經觀察勒戒、強制戒治之
    處遇措施後，猶未能深切體認毒品危害己身之鉅，及早謀求
    脫離毒害之道，反而於出監出所後屢次再犯，未見有何警惕
    及悔意，自有使其接受相當時期監禁處遇以教化性情之必要
    ，惟於本院審理時坦承犯行，犯後態度良好，且施用毒品固
    戕害個人健康，然未侵害他人權益、犯罪手段平和等一切情
    狀，量處如主文第2項所示之刑。扣案之海洛因殘渣夾鏈袋
    ，因與內裝之海洛因殘渣不可分離，均應依毒品危害防制條
    例第18條第1項前段規定，諭知沒收並銷燬之。而扣案之已
    使用過之針筒1支為被告所有，供其施用毒品所用之物，亦
    據被告供認在卷，應依刑法第38條第1項第2款之規定宣告沒
    收。
據上論結，應依刑事訴訟法第369條第1項前段、第364條、第299
條第1項前段、第273條之1第1項，毒品危害防制條例第10條第1
項、第18條第1項前段，刑法第11條、第38條第1項第2款，判決
如主文。
本案經檢察官張太龍到庭執行職務。
中    華    民    國    97    年    4     月    9     日
                  刑事第四庭  審判長法  官  吳志誠
                                    法  官  羅心芳
                                    法  官  陳珍如
以上正本證明與原本無異。
如不服本判決，應於收受本判決後十日內向本院提出上訴書狀。
其未敘述上訴理由者並得於提起上訴後十日內向本院補提理由書
狀（均須按他造當事人之人數附繕本）「切勿逕送上級法院」。
                                    書記官  岑  玢
中    華    民    國    97    年    4     月    10    日
附錄：本判決論罪科刑條文：
毒品危害防制條例第10條
施用第一級毒品者，處6月以上5年以下有期徒刑。
施用第二級毒品者，處3年以下有期徒刑。


司法院資訊處製作；財團法人民間司法改革基金會備份。
